# 全民所有制企业改制后吸收合并事项

提问人：lixicheng1919 时间：2016-12-21 01:34:46
背景： A公司为上市公司重大子公司， B公司原为A公司下属全民所有制企业， 2013 年 6 月末由全民所有制改制为有限责任公司，B公司根据评估值重新建账。
改制时点，B公司净资产结构为出资额 500 万元，未分配利润-1400万元，改制后实收资本 500 万元，评估增值 200 万元，由A公司以货币资金 1200 万补齐净资产差额。 A公司单户做账 借：资本公积 1200 贷：银行存款 1200 A公司合并抵消 借：未分配利润 1400 贷：资本公积 1400
2016 年 11 月末A公司吸收合并B公司，将其并入另一分公司C公司。此时点B公司净资产结构为实收资本 500 万元，未分配利润-200万元。
问题 1 ：按照《企业会计准则解释第 7 号》第四条规定，A公司单体报表确认资本公积-200万元，在合并报表中将资本公积与期初未分配利润+当期利润进行抵消，是否正确？ 问题 2 ：因 2016 年末合并报表不存在A合并B公司的合并事项，母公司改制时点单户确认资本公积-1200万元，是否可在单体报表中还原为为分配利润 1400 万元，在单户报表中体现评估增值额 200 万元，将原合并抵消分录移至单户报表？

回答人：chenyiwei
首先，当初A以 1200 万元补足差额，应借记“长期股权投资——B”而不是借记资本公积。子公司评估调账时，母公司A应按《企业会计准则解释第 2 号》第二条的规定，按净资产评估值调整长期股权投资认定成本，并调整增加资本公积200. 其次，吸收合并时，A公司单体报表应确认未分配利润-200万元（不是资本公积）。在合并报表中应完全抵销该吸收合并事项的影响。前期B改制时形成的资本公积在吸收合并后仍保留。

提问人：lixicheng1919 时间：2016-12-21 08:03:59
陈版，受教了。 1 、当初补足 1200 万的差额应该是作为投资成本的一部分的，只不过当时可能为了强行将长投与B公司的实收资本轧平就放在了资本公积。 2 、改制产生评估增值 200 万元，应体现在单户中，不是合并报表中；且吸收合并并不会导致评估增值金额的减少。
现在还有两个问题： 1 、现在根据吸收合并对原来账务处理，将在合并报表中确认的评估增值在母公司单体中体现，即增加母公司报表资本公积 1400 万元，出具报告时是否能解释的清楚？ 2 、根据解释七号第四条“原母公司对该原子公司长期股权投资的账面价值与按上述原则将原子公司的各项资产、负债等转入原母公司后形成的差额，应调整资本公积；资本公积不足冲减的，调整留存收益。”
如A公司账面资本公积金额充足，为何直接计入未分配利润呢？

回答人：chenyiwei
2 、解释 7 号第四条是规定了对自取得时到吸收合并日期间子公司累积的留存收益是作为母公司个别报表层面直接增加留存收益的。
最后的差额才是调整资本公积。

回答人：chenyiwei
1 、当初冲减资本公积 1200 万是前期差错，此次增加 1400 万资本公积中包含前期差错更正因素，如果该差错不重大则可以解释；影响重大则建议追溯A的个别报表。